【裁判字號】    89,台上,7252
【裁判日期】    891130
【裁判案由】    偽造有價證券
【裁判全文】
最高法院刑事判決                              八十九年度台上字第七二五二號
    上  訴  人  吳年
右上訴人因偽造有價證券案件，不服台灣高等法院台南分院中華民國八十七年二月二
十五日第二審更審判決（八十六年度上更(一)字第四○六號，起訴案號：台灣嘉義地方
法院檢察署八十四年度偵字第五九二八號），提起上訴，本院判決如左：
    主  文
上訴駁回。
    理  由
按刑事訴訟法第三百七十七條規定，上訴於第三審法院，非以判決違背法令為理由，
不得為之。是提起第三審上訴，應以原判決違背法令為理由，係屬法定要件。如果上
訴理由狀並未依據卷內訴訟資料，具體指摘原判決不適用何種法則或如何適用不當，
或所指摘原判決違法情事，顯與法律規定得為第三審上訴理由之違法情形，不相適合
時，均應認其上訴為違背法律上之程式，予以駁回。本件原判決維持第一審論處上訴
人吳年共同意圖供行使之用，而偽造有價證券罪刑之判決，駁回其在第二審之上訴
。係綜核上訴人之部分自白、被害人呂水露之指訴、證人蘇淑慧之證述、共同被告吳
振玄先後不符具瑕疵之供述，以及匾額落款時間之照片、民國七十九年農民曆影本、
本票影本、電話交談錄音及其譯文、強制執行聲請狀裁定影本、原法院八十三年上更
一字第三九五號判決影本等證據，認定上訴人之友吳振玄（經判刑確定）於八十一年
二月二十二日凌晨，在嘉義市○○街四四一號典利茶行內，向欲與其分手之呂水露索
取自認應分得之營業利益新台幣（下同）五十四萬元（嗣後提高為六十七萬元）遭拒
，忿而對呂水露施暴，呂水露遂與其女蘇淑慧倉皇逃出該茶行。吳振玄趁機竊取呂水
露印章一枚。嗣於廿三日至同年六月廿三日間之某日，在典利茶行內，與上訴人基於
犯意之聯絡，並意圖供行使之用，而偽造有價證券。先由上訴人偽填如原判決附表所
示記載完整（發票日與到期日記載顛倒）以呂水露名義簽發，面額六十七萬元之本票
一紙，再由吳振玄盜用其竊得之呂水露印章，蓋於發票人欄內，共同偽造完成該有價
證券之本票。並進而由吳振玄於同年六月廿三日持該偽造之本票，向台灣嘉義地方法
院聲請裁定准予強制執行，而行使偽造有價證券等事實，已詳敘所憑證據及認定之理
由。並說明係綜合共同被告吳振玄對於該六十七萬元本票開立之緣由，先於偵查中稱
係因其出借近百萬元呂水露，呂水露同意於茶行開幕時委由上訴人代為開立本票；或
稱其在呂水露經營之茶行內工作三年，以月薪一萬五千元計算，三年應可取得五十四
萬元薪水，另呂水露之女蘇淑慧所有之三十萬元定期存款，亦應一起拿出來分，其總
共應可分得六十七萬元等情（有電話交談錄音及其譯文在卷可憑）；或稱係因合夥解
散分析財產云云，先後供述之原因事實自相矛盾。何況依上訴人所供稱係於致贈匾額
斯時代為填載本票上應記載之事項。但匾額上之落款為庚午年孟秋即七十九年八月八
日立秋以後某日（典利茶行開幕之際，前往致贈匾額），而上訴人所稱（發票日）七
十九年六月二十七日，經換算為干支紀年以及農曆則為庚午年農曆閏五月初五日，足
見上訴人所稱呂水露委託伊代填本票之語不足採，並對上訴人其餘辯稱一一加以指駁
。因認上訴人與吳振玄共同意圖供行使之用，由上訴人偽填如原判決附表所示之本票
一紙，復由吳振玄持其竊取之呂水露印章，蓋於發票人欄內，而完成偽造如附表所示
之本票，上訴人應負共同意圖供行使之用，而偽造有價證券罪責。所為論斷，俱有卷
存訴訟資料，可資覆按，從形式上觀察，尚無違背法令之情形存在。查認定事實所憑
之證據，並不以直接證據為限，間接證據亦包括在內，審理事實之法院，綜合卷內之
直接、間接證據，本於推理作用，於不悖乎日常生活經驗定則，或論理法則，為通常
一般之人均不致有此懷疑，得確信為真實之程度者，即非不得據之為被告有罪之認定
。又證據之證明力如何，由法院自由判斷，故審理事實之法院對於證據之取捨，與證
據證明力之判斷，若無背乎經驗法則或論理法則，且於判決內敘述此項證明力判斷之
心證理由者，亦不得任意指摘其為違背法令。查發票地並非本票絕對必要記載事項，
縱無此項之記載，得以發票人之住所為發票地，票據法第一百二十五條第三項定有明
文，是有無發票地之記載，並不影響偽造有價證券之成立。又上訴人雖一再以不知呂
水露「民生新村」和平街之住址，顯係呂水露告知云云。然第一審就此曾為調查（見
第一審卷第三十四頁反面、第三十五頁），認吳振玄因與呂水露曾同居因此得知呂水
露之和平街之住址，原判決雖未就此說明其認定取捨之理由，稍有瑕疵，然此項訴訟
程序之違失，既於全案情節及判決之主旨無生影響，按諸刑事訴訟法第三百八十條規
定，仍不得執為第三審上訴之合法理由。上訴意旨另以呂水露及其女蘇淑慧既因吳振
玄之施暴而逃出典利茶行，焉能指證吳振玄竊取印章、上訴人及吳振玄共同偽造系爭
本票，且呂水露離去時間甚久，上訴人等既有充裕時間，如何不再重新偽造發票日與
到期日不顛倒之本票，原判決顯然違背經驗論理法則及推測上訴人等犯罪事實云云，
未針對原判決所為論斷，依據卷內資料為具體之指摘。徒就原判決已說明之事項，及
原審採證認事之職權行使，任憑己見漫為單純事實上之爭執，泛言原判決有違背證據
法則、理由不備及應於審判期日調查之證據而未予調查之違法，其所指摘原判決違法
情形，殊與法律規定得為第三審上訴理由之違法情形，不相適合，自非適法之第三審
上訴理由。依前揭說明，其上訴違背法律上之程式，應予駁回。
據上論結，應依刑事訴訟法第三百九十五條前段，判決如主文。
中      華      民      國    八十九    年      十一    月     三十     日
                              最高法院刑事第五庭
                                  審判長法官  紀  俊  乾
                                        法官  黃  正  興
                                        法官  陳  東  誥
                                        法官  張  春  福
                                        法官  韓  金  秀
      右正本證明與原本無異
                                              書  記  官
中      華      民      國    八十九    年     十二     月      五      日


司法院資訊處製作；財團法人民間司法改革基金會備份。
